【裁判字號】    90,交聲,290
【裁判日期】    900710
【裁判案由】    違反道路交通管理處罰條例聲明異議
【裁判全文】
臺灣臺北地方法院交通事件裁定            九十年度交聲字第二九０號
    異議人即
    受處分人  甲○○
右列受處分人因違反道路交通管理處罰條例案件，對於台北市交通事件裁決所中華民
國九十年三月八日所為之處分（原處分案號：北市裁三字第駕裁二二－Ａ八Ｃ０００
八二六號），聲明異議，本院裁定如左：
    主      文
異議駁回。
    理      由
一、按設於實施機慢車兩段式左轉路口附近顯明之處，並配合劃設機慢車左轉待轉區
    標線之機慢車兩段左轉標誌，係用以告示左轉機器腳踏車或慢車駕駛人應遵照號
    誌指示，在號誌顯示允許直行時先行駛至右前方路口之左轉待轉區等待左轉，俟
    該方向號誌顯示允許直行後，再行續駛，以兩段方式完成左轉，道路交通標誌標
    線號誌設置規則第六十五條定有明文，而道路交通管理處罰條例所稱之汽車，依
    該條例第三條第八款規定包括機器腳踏車，再汽車駕駛人轉彎時，有不依標誌、
    標線、號誌指示者，處銀元二百元以上六百元以下（即新台幣【以下同】六百元
    以上一千八百元以下）罰鍰，道路交通管理處罰條例第四十八條第二款亦定有明
    文，再汽車駕駛人駕駛汽車違反道路交通管理處罰條例第四十八條規定者，除應
    依該條所規定之罰鍰處罰外，並予記違規點數一點，道路交通管理處罰條例第六
    十三條第一項第一款亦定有明文。
二、本件受處分人即異議人甲○○於民國九十年一月十九日晚上七時三十二分許，騎
    乘車號ＡＶＧ－一五二號重型機車，沿台北市○○路西往東方向行駛，途經台北
    市○○路、基隆路設有機慢車兩段左轉標誌及機車待轉區○○○路口，未遵守上
    開標誌之指示以二段式之方式完成左轉，而逕行直接左轉基隆路往北方向繼續行
    駛，為台北市政府警察局大安分局交通分隊警員乙○○當場攔停，並以受處分人
    有違反道路交通管理處罰條例第四十八條第二款規定之行為掣單舉發。嗣因受處
    分人於應到案日期前申訴，原處分機關函請舉發機關調查結果，仍認受處分人有
    上開違規行為，乃依道路交通管理處罰條例第四十八條第二款、第六十三條第一
    項第一款之規定於九十年三月八日裁處受處分人罰鍰六百元，並予記違規點數一
    點（原處分贅引道路交通管理處罰條例第四十八條「第一項」第二款，應更正）
    。
三、本件受處分人經傳喚未到，惟其異議意旨略以：伊數月前依規定二段式左轉，竟
    與直行機車發生擦撞，設置不當，且因當時義交指示直接左轉，以免影響直行車
    之前行，故伊數月來均直接左轉，如今卻遭舉發，讓人無所適從云云，然查：證
    人舉發警員乙○○到庭證稱：「辛亥路及基隆路口那邊，東西南北向都是機慢車
    都要二段式左轉，違規當時有這樣的設置，我先確定有二段式的標誌及標線才舉
    發的，我是當場攔停受處分人，受處分人是西往北，即辛亥路轉基隆路，他是由
    西向東轉北，他直接轉過去，沒有在待轉區那邊待轉，我在虛線的前面箭頭那邊
    攔停他」、「親眼目睹受處分人未依二段式左轉，沒有冤枉他」等語，並庭繪現
    場圖、庭提現場設置機慢車兩段左轉標誌現場照片四張在卷為憑，因交通員警掣
    單舉發違反道路交通管理處罰條例所列之違規事實，本質上為行政處分，係公務
    員基於職務上權力，依法就特定之具體事件所為具有公法上效果之單方行政行為
    ，基於公務員為公法上行為具有公信力之原則，該行政處分當可被推定為真正，
    其據以依法處分之事實認定亦為真正無誤，本此公信原則，乃立法者賦予行政機
    關制定違反道路交通事件統一裁罰標準及處理細則，使勤務員警得當機處分（如
    該細則第二十三條）以達其維護交通秩序、安全之行政目的，反之，若謂公務員
    一切行政行為均需預留證據以證其實，則國家行政勢必窒礙難行，據此，刑事訴
    訟法就犯罪證據有關之規定中與屬行政秩序罰之交通違規裁罰本質不合之部分，
    自不在準用之列，從而，受處分人既未就執勤員警之舉發有誤提出相關證據以供
    調查，本院經查亦無任何證據足資證明其有捏造事實違法取締之情事，則執勤員
    警本其維護交通秩序、安全職責所為之舉發，自應受到合法、正確之推定。且道
    路交通標誌標線號誌之設置，乃道路交通標誌標線號誌主管機關基於整體交通狀
    況所為之規劃，在未變更前，任何人依法均有遵守之義務，要難因個人不同意見
    而得免於遵守，否則，交通秩序將無法維持，故無論違規地點機慢車二段左轉設
    置是否不當，在未變更前，受處分人亦應遵循；再受處分人無法正確提供正確車
    禍時間供本院查證是否確實有義交曾指揮受處分人直接左轉而無視於機慢車二段
    左轉標誌之設置，所辯尚難採信。本件事證明確，受處分人之違規行為堪以認定
    。
四、綜上所述，受處分人確有在右開時間騎乘機車在設有機慢車兩段左轉標誌之右開
    交岔路口，不依該標誌之指示以兩段式完成左轉，而逕行直接左轉之違規行為。
    從而，原處分機關乃依前揭道路交通管理處罰條例第四十八條第二款、第六十三
    條第一項第一款規定裁處受處分人罰鍰六百元，並予記違規點數一點，核無違誤
    ，本件受處分人之異議為無理由，自應將其異議駁回。
據上論斷，應依道路交通案件處理辦法第十九條，裁定如主文。
中      華      民      國  九十      年      七      月      十      日
                                      臺灣臺北地方法院交通法庭
                                          法  官  李  麗  玲
右正本證明與原本無異。
如不服本裁定，應於裁定送達後五日內向本院提出抗告狀。
                                          書記官  江  虹  儀
中      華      民      國     九十     年      七      月      十     日


司法院資訊處製作；財團法人民間司法改革基金會備份。
